臺灣高等法院臺南分院刑事裁定　　　　　　　　　九十三年度交抗字第九七號　Ａ
　　　抗　告　人
　　　即異議人　　甲　○　○
　　　代　理　人　乙　○　○
右列抗告人因違反道路交通管理處罰條例案件，不服臺灣嘉義地方法院中華民國九十
三年五月三十一日所為裁定（九十三年度交聲字第六八號）提起抗告，本院裁定如左
：
      主      文
抗告駁回。
      理      由
一、抗告意旨略以：抗告人於九十三年一月二十七日下午六時五十分許駕駛車牌號碼
    ３Ｗ∣１７１２號自小客車，行經國道一號高速公路南下一五四公里八百公尺處
    時，並無因不依規定任意變換車道不當，致擦撞車號不詳之拖板聯結車，及後車
    尾撞及車號ＣＣ∣５５９號大客車肇事之駕駛行為，實係因當時行駛於同向外車
    道不詳車號之拖板聯結車超車，並迫近抗告人所行駛之中線道，致該拖板聯結車
    車尾偏入中線車道而擦撞抗告人所駕駛之車輛右側，造成自右車尾燈邊起續擦痕
    跡至右前車門猛撞玻璃破碎向前展開毀損，亦稍被夾行數秒後脫離，同時在抗告
    人後方同車道行駛之車號ＣＣ∣５５９號大客車，亦先被同拖板車撞及車前保險
    桿右側，後該車號ＣＣ∣５５９號大客車在抗告人車後同中線道超車，其車左後
    門處再擦撞抗告人自小客車之左前門，致抗告人上開自小客車因車體損壞嚴重而
    報廢。而本件事故發生後，車號ＣＣ∣５５９號大客車之駕駛人何志明所為之筆
    錄內容：「我車到經肇事地點，前車３Ｗ∣１７１２號車位（中線車道）欲變換
    車道，前拖板車（外向車道）右側車身擦撞車號不詳拖板車，該車迅速回中線車
    道，致我車右前保險桿被該車左後車尾而肇事」等語，經比照證物後均與事實不
    符，因對方私心求償而誣賴抗告人，又警方未經各該車擦撞部位查核比對，即開
    單舉發違規事實，如此誤判裁決，令抗告人難以甘服。實則本件事故發生時路況
    密集，中線道僅寬三‧六０公尺，抗告人在中線道行駛遭外側拖板車左車尾擦撞
    右前車門後迅速回中線道擦撞該車號ＣＣ∣５５９號大客車右前保險桿而肇事，
    抗告人並無任意變換車道，原審裁定容有不當，爰依法提起本件抗告云云。
二、按汽車在行駛途中，不得驟然或任意變換車道，如欲超越前車或變換車道時，應
    先顯示方向燈告知前後車輛，並保持安全距離及間隔，方得超越或變換車道，高
    速公路交通管制規則第十一條定有明文。又汽車行駛於高速公路或設站管制之道
    路，而不遵管制之規定者，處汽車駕駛人新臺幣三千元以上六千元以下罰鍰，並
    記違規點數一點，道路交通管理處罰條例第三十三條第一項、第六十三條第一項
    第一款亦分別定有明文。而上開高速公路交通管制規則係依據道路交通管理處罰
    條例第三十三條第三項授權制定之法規命令，汽車駕駛人駕駛車輛行駛高速公路
    ，如有違反高速公路交通管制規則關於高速公路之使用限制、禁止、行車規定及
    管理等事項之規則，自應優先適用道路交通管理處罰條例第三十三條第一項之規
    定處罰。
三、經查：抗告人即異議人固坦承有於上開時、地駕駛上開自用小客車行經國道一號
    高速公路上開路段時，與車號不詳之拖板聯結車發生擦撞肇事之事實，惟辯稱：
    並無任意變換車道之情事云云。然查：(1)本件肇事經過，業經抗告人於國道公路
    警察局交通事故調查筆錄中陳稱：「我車行經肇事地點，我車由中線車道變換外
    側車道時擦撞外側車道車號不詳拖板車，我車迅速轉回致左後車尾擦撞ＣＣ∣５
    ５９車而肇事。」等語，核與證人何志明即車號ＣＣ∣五五九大客車駕駛於調查
    筆錄證稱：「我車行經肇事地點前車３Ｗ∣１７１２號車在中線道欲變換車道前
    拖板車外側車道，該車右側車身擦撞車號不詳之拖板車，該車迅速回中線車道致
    我車右前保險桿撞及該車左後車尾而肇事。」等語相符。參以抗告人所駕駛之上
    開自用小貨車及車號ＣＣ∣五五九大客車肇事後之車況，抗告人所駕駛之車輛右
    側車身損壞，右前門向前折損，「左」後車尾受損，車號ＣＣ∣五五九大客車右
    前保險桿受損，此有道路交通事故調查報告表一份及車損照片四張在卷可稽，並
    經原審法院調卷核閱屬實。又本件經臺灣省車輛行車事故鑑定委員會鑑定結果，
    亦認：「甲○○駕駛自小客車變換車道未讓直行車先行為肇事原因。」，有上開
    鑑定委員會鑑定意見書一紙附卷可佐。是則，抗告人辯稱：我係遭其他車輛擦撞
    ，非任意變換車道所致，亦無撞擊後方來車云云，顯係事後為免遭罰而為臨訟杜
    撰之詞，洵不足採。(2)抗告人復辯稱：本件員警舉發不實云云，惟查，本件事故
    發生後，國道公路警察局第三警察隊獲報至現場時，抗告人所駕駛之車輛與車號
    ＣＣ∣五五九號大客車均已自行將車輛移至外側路肩，致道路交通事故現場圖上
    並無人、車位置之繪製，有道路交通事故現場圖附卷可稽，本件無法丈量事故發
    生時人、車之正確位置，舉發單位盡調查之能事，綜合調查筆錄、兩車受損之情
    形及現場照片比對結果製單舉發，於法尚無不合。況員警執行職務應恪守依法行
    政原則，且車禍事故之發生乃不能預期之意外，衡情自無事先設計誣陷或偏袒特
    定人之可能，抗告人指稱本件有舉發不實之情形，查無證據可證，尚難僅憑其片
    面之指摘而信為真實。
四、綜上所述，抗告人駕駛上開自用小貨車行駛於國道一號高速公路上開路段，而不
    遵管制規定任意變換車道之違規事證，已甚明確，原審因而認原處分機關依道路
    交通管理處罰條例第三十三條第一項規定處以罰鍰六千元，並依同條例第六十三
    條第一項第一款規定記違規點數一點，而裁定駁回抗告人於原審之聲明異議，本
    院經核其認事用法，俱無不當。抗告意旨猶執前詞而指摘原裁定有不當之處，為
    無理由，應予駁回。
據上論斷：應道路交通案件處理辦法第二十六條，刑事訴訟法第四百十二條，裁定如
主文。
中    華    民    國      九十三      年      七      月      十二      日
                                  臺灣高等法院臺南分院刑事第四庭
                                      審判長法官  鄭    文    肅
                                            法官  高    明    發
                                            法官  王    浦    傑
右正本證明與原本無異。
不得再抗告。
                                      法院書記官  蔡    振    豐
中    華    民    國      九十三      年      七      月      十二      日
